臺灣苗栗地方法院刑事判決
110年度交訴字第52號
公  訴  人  臺灣苗栗地方檢察署檢察官
被      告  郭宇庭



上列被告因過失致死案件，經檢察官提起公訴（110年度偵字第
3471號），因被告於本院準備程序進行中，就被訴事實為有罪之
陳述，經合議庭裁定由受命法官獨任進行簡式審判程序，判決如
下：
    主  文
郭宇庭汽車駕駛人無駕駛執照駕車犯過失致人於死罪，處有期徒
刑陸月。 
    犯罪事實及理由
一、本件犯罪事實、證據及理由，除就犯罪事實補充「郭宇庭原
    領有之普通小型車駕駛執照因案遭公路主管機關於109年3月
    8日起註銷1年，屬無駕駛執照之人」；證據部分補充「被告
    郭宇庭於審理中之自白」、「交通部公路總局新竹區監理所
    苗栗監理站110年9月17日公函1件」外，餘均引用檢察官起
    訴書之記載（如附件）。
二、論罪科刑：
  ㈠按刑法總則之加重，係概括性之規定，所有罪名均一體適用
    ；刑法分則之加重，係就犯罪類型變更之個別犯罪行為予以
    加重，成為另一獨立之罪名。道路交通管理處罰條例第86條
    第1項關於汽車駕駛人，無駕駛執照駕車，因而致人受傷或
    死亡，依法應負刑事責任者，加重其刑至2分之1之規定，係
    就刑法第276條過失致死罪、同法第284條過失傷害罪等犯罪
    類型變更之個別犯罪行為予以加重其刑，而成另一獨立之罪
    名，自屬刑法分則加重之性質（最高法院110年度台上字第3
    757號判決意旨參照）。查被告郭宇庭原領有普通小型車駕
    駛執照，惟因案遭公路主管機關於109年3月8日起註銷1年，
    於本案行為時屬未領有有效小型車駕駛執照之人，此為被告
    所不爭執（見本院卷第90頁），且有交通部公路總局新竹區
    監理所苗栗監理站110年9月17日公函1件在卷可稽（見本院
    卷第19頁），故核其駕駛汽車因過失致被害人陳契志於死之
    行為，係犯道路交通管理處罰條例第86條第1項、刑法第276
    條之汽車駕駛人無駕駛執照駕車過失致人於死罪。起訴書就
    被告所為雖僅論以刑法第276條之過失致人於死罪，惟經公
    訴蒞庭檢察官當庭更正起訴法條如上述（見本院卷第91頁）
    ，並經本院將變更後之罪名當庭告知被告使其知悉（見本院
    卷第91頁），已無再依刑事訴訟法第300條變更起訴法條之
    必要。
　㈡被告於駕駛執照遭註銷後，仍駕車上路，因而致人死亡，應
    負刑事責任，是依道路交通管理處罰條例第86條第1項規定
    ，加重其刑。
　㈢又被告於肇事後留待現場，於處理人員前往現場處理時在場
    ，並當場承認為肇事人等情，有苗栗縣警察局通霄分局山腳
    派出所道路交通事故肇事人自首情形紀錄表1紙在卷可考（
    見相驗卷第54頁），足認被告在其本案過失致死犯行未被發
    覺前，主動向警員自首而願接受裁判，核與自首之要件相符
    ，復斟酌本案情節，依刑法第62條前段規定，減輕其刑，並
    依法先加後減之。
  ㈣爰以行為人之責任為基礎，審酌被告駕車超速行駛，且未充
    分注意車前狀況，因而肇致本件車禍事故並使被害人受有嚴
    重傷勢，甚至於送醫急救後仍不幸身亡，其行為不僅侵害被
    害人之生命法益，更使被害人家屬突遭失去親人之傷痛，所
    為實屬不該。惟念被告就本件車禍事故之發生雖有前述過失
    ，但被害人騎用普通重型機車，行經分向限制線路段，未顯
    示方向燈光即欲跨越分向限制線左迴車不當，且疏未注意看
    清左方直行來車，並未讓行進中之車輛先行，為肇事主因等
    節，業經車輛行車事故鑑定、覆議意見認定明確，故尚難要
    求被告就本件車禍事故負擔全部之肇事責任。且其犯後於偵
    訊及審理中均坦承犯行，並與被害人家屬達成和解、賠償損
    害（見本院卷第77頁），頗表悔意（見本院卷第94頁），堪
    認態度非差。兼衡被告於審理中自陳高職肄業，現為工廠外
    務員，有父母需其扶養等情（見本院卷第93頁）之智識程度
    、家庭與生活狀況，暨被害人家屬於審理過程中向本院表達
    之刑度意見（見本院卷第94頁）等一切情狀，並考量被告係
    因一時過失致罹刑章，尚非長時故意犯罪而惡性重大，核無
    非予入監服刑施以矯正之需，且倘對其科以不得易服社會勞
    動之刑使其必得入監服刑，可能致其因標籤化而於服刑後不
    易復歸社會，因認本案尚無非得科以不得易服社會勞動之刑
    之必要，爰就被告所為犯行量處如主文所示之刑，以為警惕
    ，並符罪刑相當原則，期待被告能記取教訓、深自反省，不
    再後犯。又被告所犯汽車駕駛人無駕駛執照駕車過失致人於
    死罪，既為刑法分則加重性質之獨立罪名，其最重本刑為有
    期徒刑7年6月，即非屬刑法第41條第1項前段規定得易科罰
    金之罪，是前開所宣告之刑不得易科罰金，附此敘明。
據上論斷，應依刑事訴訟法第273條之1、第299條第1項前段、第
310條之2、第454條第2項，道路交通管理處罰條例第86條第1項
、刑法第11條前段、第276條、第62條前段，刑法施行法第1條之
1第1項，判決如主文。
本案經檢察官楊岳都提起公訴，檢察官黃智勇、吳宛真到庭執行
職務。
中　　華　　民　　國　　110 　年　　11　　月　　3 　　日
                  刑事第三庭  法  官  魏宏安
以上正本證明與原本無異。　　　　　　　　　　　　　　　　如不服本判決應於收受判決後20日內向本院提出上訴書狀，並應敘述具體理由。其未敘述上訴理由者，應於上訴期間屆滿後20日內向本院補提理由書(均須按他造當事人之人數附繕本)「切勿逕送上級法院」。告訴人或被害人如對本判決不服者，應具備理由請求檢察官上訴，其上訴期間之計算係以檢察官收受判決正本之日期為準。　　　　　　　　　　　　　　　　　　　　　　　
中　　華　　民　　國　　110 　年　　11　　月　　4 　　日
                              書記官  魏美騰 
附錄論罪科刑法條：
中華民國刑法第276條
因過失致人於死者，處5年以下有期徒刑、拘役或50萬元以下罰
金。
道路交通管理處罰條例第86條
（刑責之加重及減輕）
汽車駕駛人，無駕駛執照駕車、酒醉駕車、吸食毒品或迷幻藥駕
車、行駛人行道或行經行人穿越道不依規定讓行人優先通行，因
而致人受傷或死亡，依法應負刑事責任者，加重其刑至二分之一
。
汽車駕駛人，在快車道依規定駕車行駛，因行人或慢車不依規定
，擅自進入快車道，而致人受傷或死亡，依法應負刑事責任者，
減輕其刑。
附件：
臺灣苗栗地方檢察署檢察官起訴書
                                     110年度偵字第3471號
　　被　　　告　郭宇庭
　　　　　　　　　　　　
　　　　　　　　　　　　
上列被告因過失致死案件，已經偵查終結，認應該提起公訴，茲
將犯罪事實及證據並所犯法條分敘如下：
　　　　犯罪事實
一、郭宇庭於民國110年2月20日12時25分許，駕駛車牌號碼000─
    1958號自用小貨車，沿苗栗縣苑裡鎮苗130縣道由西往東方
    向行駛，接近福田里37之1號前之際，本應注意該路段之速
    限為每小時50公里，並注意車前狀況，隨時採取必要之安全
    措施，而依當時狀況並無不能注意之情形，竟疏未注意，貿
    然以約每小時79公里之時速向前行駛，復未注意車前狀況，
    遂追撞同道路前方、同方向騎乘車牌號碼000─7275號普通重
    型機車，跨越分向限制線、正欲往左迴轉之陳契志，使陳契
    志因而受有頭胸部外傷、腹內出血之傷勢，雖經緊急送醫，
    仍於同日12時48分許不治身亡。郭宇庭於有偵查權限之公務
    員或機關發覺其上開犯行前，留在事故現場，向到場處理之
    警員坦承為肇事者，自首而接受裁判，而循線查悉上情。
二、案經本署檢察官相驗後簽分偵辦。
　　　　證據並所犯法條
一、證據清單
編號 證據名稱 待證事實 1 被告郭宇庭之供述 被告郭宇庭於案發時，駕駛上開車輛，撞到前開騎乘機車之被害人陳契志。 2 苑裡李綜合醫院診斷證明書、被害人陳契志急診病歷資料、本署檢驗報告書、相驗屍體證明書及相驗照片各1份 被害人於案發時，騎乘機車遭被告所駕駛上開車輛撞擊，受有頭胸部外傷、腹內出血之傷勢，經送醫救治仍不治身亡。 3 道路交通事故現場圖、道路交通事故調查報告表㈠㈡、現場及車損照片、行車紀錄器錄影光碟、檢察官勘驗筆錄各1份 佐證車禍經過情形及被告有過失責任。 4 交通部公路總局新竹區監理所竹苗區車輛行車事故鑑定委員會鑑定意見書(下稱竹苗區意見)、交通部公路總局車輛行車事故鑑定覆議會覆議意見書(下稱覆議意見)各1份 本件經送鑑定車禍肇事責任及覆議，結果如下，據以佐認被告就本件車禍有過失責任： ㈠竹苗區意見 1.陳契志駕駛普通重型機車，駛出路面邊線直行後，未顯示方向燈光即行往左偏入車道逕行跨越分向限制線左迴轉，又未充分注意車道上行進中之車輛並讓其先行，為肇事主因。 2.郭宇庭駕駛自用小貨車，於日間光線良好時段，超速通過無號誌路口又未充分注意車前狀況，為肇事次因。 ㈡覆議意見 1.陳契志駕駛普通重型機車， 行經分向限制線路段，未顯示方向燈光即欲跨越分向限制線左迴車不當，且疏未注意看清左方直行來車，並未讓行進中之車輛先行，為肇事主因。 2.郭宇庭駕駛自用小貨車，行 經分向限制線路段，超速行駛致遇狀況煞閃不及，為肇事次因。 
二、核被告郭宇庭所為，係犯刑法第276條之過失致死罪嫌。又
    被告在本案肇事後留在現場，於有偵查權限之公務員或機關
    發覺前，向前往現場處理車禍事故之警員坦承為肇事者，有
    苗栗縣警察局通霄分局山腳派出所道路交通事故肇事人自首
    情形紀錄表在卷可稽，依刑法第62條得減輕其刑。
三、依刑事訴訟法第251條第1項提起公訴。
　　此　　致
臺灣苗栗地方法院
中　　華　　民　　國　 110　　年　　8 　　月　　8 　　日
　　　　　　　　　　　　　  檢察官  楊  岳  都
本件證明與原本無異
中　　華　　民　　國　 110　　年　　8 　　月　　26　　日
                            書記官  楊  麗  卿
所犯法條：
中華民國刑法第276條
因過失致人於死者，處 5 年以下有期徒刑、拘役或 50 萬元以
下罰金。